【裁判字號】    98,上易,251
【裁判日期】    990504
【裁判案由】    侵權行為損害賠償
【裁判全文】
臺灣高等法院臺南分院民事判決  98年度上易字第251號
上  訴  人  甲○○
訴訟代理人  蘇明道律師
被  上訴人  乙○○
上列當事人間請求侵權行為損害賠償事件，上訴人對於中華民國
98年10月28日臺灣臺南地方法院第一審判決（98年度訴字第872
號）提起上訴，並為訴之追加，本院於99年4月20日言詞辯論終
結，判決如下：
    主      文
原判決除確定部分外，關於駁回上訴人後開第二項之訴部分，及
命負擔訴訟費用之裁判均廢棄。
被上訴人應再給付上訴人新台幣萬元，及自民國九十八年四月
二十八日起至清償日止，按週年利率百分之五計算之利息。
其餘上訴及假執行之聲請均駁回。
被上訴人應給付上訴人新台幣捌萬柒仟捌佰肆拾柒元，及其中伍
萬壹仟肆佰貳拾伍元，自民國九十八年十一月二十八日起；其中
萬仟貳佰捌拾貳元，自民國九十九年四月九日起；其餘仟
壹佰肆拾元，自民國九十九年四月二十一日起；均至清償日止，
按週年利率百分之五計算之利息。
上訴人其餘追加之訴及假執行之聲請均駁回。
第一審訴訟費用（確定部分除外）、第二審訴訟費用（包括上訴
、追加之訴），由上訴人負擔二分之一，餘由被上訴人負擔。
    事實及理由
一、按在第二審為訴之變更或追加，非經他造同意，不得為之，
    但有民事訴訟法第255條第1項第3款擴張或減縮應受判決事
    項聲明之情形者，不在此限，此觀民事訴訟法第446條第1項
    、第255條第1項第3款規定自明。上訴人於本院審理程序中
    ，追加請求被上訴人賠償醫療費用新台幣（下同）87,847元
    ，核屬擴張應受判決事項之聲明，依上說明，自應准許，合
    先敘明。
二、上訴人主張：被上訴人於民國（下同）97年2月28日上午5時
    10分許，駕駛5203—FP號自小貨車自台南市小東市場出入口
    欲倒車駛入小東路時，本應注意後方來車狀況，而依當時天
    候晴、路面無障礙物、視距良好，並無不能注意之情事，竟
    疏未注意而與當時騎乘UQB—227號輕型機車沿小東路行駛之
    上訴人發生擦撞，致使上訴人受有頸部、右手及右腿擦傷等
    傷害，因而受有醫療費用141,633元、未能工作損失16,000
    元、護具柺杖費1,900元、看診交通費2,400元、機車修理費
    9,850元、精神慰撫金25萬元等損害，共計為421,783元，伊
    自得依侵權行為法律關係請求被上訴人如數賠償，並加給自
    起訴狀繕本送達翌日起至清償日止之法定遲延利息。原審就
    上開未能工作損失、護具柺杖費、看診交通費、機車修理費
    ，固判命被上訴人如數給付，但就醫療費用、精神慰撫金僅
    依序判命給付53,786元、10萬元，尚有未洽，蓋原判決未及
    審究其餘醫療費用87,847元，精神慰撫金亦宜再命給付15萬
    元，爰求為判決：原判決關於駁回上訴人後開之訴及其法定
    利息部分之裁判廢棄，被上訴人應再給付上訴人237,847元
    ，及自起訴狀繕本送達翌日起至清償日止，按週年利率5％
    計算之利息，並願供擔保請准宣告假執行等語（上訴人於原
    審係起訴請求被上訴人給付1,604,336元，及自起訴狀繕本
    送達翌日起至清償日止之法定遲延利息，原審判命被上訴人
    應給付上訴人183,936元，及自起訴狀繕本送達翌日起至清
    償日止之法定遲延利息，駁回上訴人其餘請求，被上訴人並
    未聲明不服，上訴人則提起本件上訴）。
三、被上訴人則以：伊僅願賠償原審所判命給付之金額，爰求為
    判決上訴駁回等語。
四、下列事實為兩造所不爭，並經本院調取原審法院98年度交簡
    字第755號過失傷害案件全卷查明無訛，復有診斷證明書、
    修車費用收據、醫療費用收據、交通費用收據在卷可稽，應
    堪信為真實：
  （一）被上訴人於97年2月28日上午5時10分許，駕駛5203—FP
        號自小貨車，自台南市小東市場出入口欲倒車駛入小東
        路時，未注意後方來車狀況，當時天候晴、路面無障礙
        物、視距良好，並無不能注意之情事，竟疏未注意而與
        當時騎乘UQB—227號輕型機車沿小東路行駛之上訴人發
        生擦撞，致使上訴人受有頸部、右手及右腿擦傷等傷害
        。被上訴人上開過失傷害行為，業經原審法院98年度交
        簡字第755號刑事簡易判決處拘役五十日確定。
  （二）上訴人因本件傷害，至少已受有醫療費用53,786元、未
        能工作損失16,000元、護具柺杖費1,900元、看診交通
        費2,400元、機車修理費9,850元、精神慰撫金10萬元等
        損害，被上訴人願意賠償。
五、本件所應審究者厥為：上訴人因本件車禍所得請求之慰撫金
    ，究以若干為當？上訴人所追加請求之醫療費用87,847元，
    是否有理由？經查：
  （一）按因故意或過失，不法侵害他人之權利者，負損害賠償
        責任；又不法侵害他人之身體或健康者，對於被害人因
        此喪失或減少勞動能力或增加生活上之需要時，應負損
        害賠償責任；另不法侵害他人之身體、健康者，被害人
        雖非財產上之損害，亦得請求賠償相當之金額；民法第
        184條第1項前段、第193條第1項、第195條第1項分別定
        有明文。依據兩造不爭執事項(一)，堪信被上訴人於上開
        時地倒車之際，未注意後方來車，確屬有過失甚明，則
        被上訴人上開過失與上訴人所受上開傷害間，顯有相當
        因果關係，被上訴人應負過失侵權行為責任，應堪認定
        。故上訴人依據上開規定，請求被上訴人賠償其損害，
        即屬有據。茲就上訴人請求之各項損害及其金額，應否
        准許，分述如下：
        1、依據兩造不爭執事項(二)，堪認上訴人主張其因本件
           車禍受有未能工作損失16,000元、護具柺杖費1,900
           元、看診交通費2,400元、機車修理費9,850元等情
           屬實，上訴人此部分之主張，堪予採信。
        2、依據兩造不爭執事項(二)，固堪認迄至98年4月7日止
           ，上訴人已因本件車禍支出必要醫療費用53,786元
           無訛（見原審附民卷第7～28頁）。惟上訴人所受上
           開傷害仍須繼續接受治療，自98年4月8日起至99年4
           月16日止，又陸續支出醫療費用87,847元等情，有
           上訴人所提診斷證明書、醫療費用收據可參（見本
           院卷第48～79、97～102、116～120頁），且為被上
           訴人所不爭，則上訴人追加請求賠償醫療費用87,84
           7元，亦屬可採。
        3、再按關於精神慰撫金之量定，應參酌兩造之身分、
           地位及經濟狀況並加害之情形與受傷之程度等，以
           為裁量之標準（最高法院51年台上字第213號判例要
           旨參照）。依據兩造不爭執事項(一)，應足認上訴人
           因本件車禍受傷，其精神上確實受有相當之痛苦，
           審酌上訴人係從事飯店房務清潔打掃工作，月入約2
           萬多元，與父母同住，名下並無不動產；被上訴人
           原為貨車司機，目前無業，名下並無不動產，與父
           母、妻子、子女二人同住，家庭經濟現由在市場賣
           菜之妻子負擔；此經兩造分別陳明在卷（見原審卷
           第65～66頁），並有原審所調取其等稅務電子閘門
           財產所得調件明細在卷可稽，復審酌兩造之身分、
           地位、經濟狀況、社會地位、發生本件交通事故原
           因力之強弱、上訴人所受傷害程度等一切情狀，爰
           認上訴人請求本件精神慰撫金，應以13萬元為適當
           。
        4、綜上，上訴人因本件車禍所受損害之金額，於原審
           已請求部分共計為213,936元（醫療費用53,786元＋
           未能工作損失16,000元＋護具柺杖費1,900元＋看診
           交通費2,400元＋機車修理費9,850元＋精神慰撫金1
           3萬元＝213,936元），在本院所追加部分為87,847
           元。
  （二）末按給付有確定期限者，債務人自期限屆滿時起，負遲
        延責任，給付無確定期限者，債務人於債權人得請求給
        付時，經其催告而未為給付，自受催告時起，負遲延責
        任，其經債權人起訴，或依督促程式送達支付命令，與
        催告有同一之效力，民法第229條第1、2項分別定有明
        文。又遲延之債務，以支付金錢為標的者，債權人得請
        求依法定利率計算之遲延利息，但約定利率較高者，仍
        從其約定利率；應付利息之債務，其利率未經約定，亦
        無法律可據者，週年利率為5％，亦為同法第233條第1
        項及第203條所明定。查本件上訴人請求被上訴人應賠
        償之金額，並未定有給付之期限，則有關原審已請求之
        213,936元部分，上訴人請求加給自起訴狀繕本送達翌
        日即98年4月28日起；有關本院所追加之87,847元請求
        ，其中51,425元部分自該追加聲明狀繕本送達翌日即98
        年11月28日起，其中33,282元部分自該追加聲明狀繕本
        送達翌日即99年4月9日起，其餘3,140元部分自該追加
        聲明狀繕本送達翌日即99年4月21日起；均至清償日止
        ，按年息5％計算之法定遲延利息，即屬有理由。
六、從而，上訴人本於侵權行為損害賠償之法律關係，請求被上
    訴人給付213,936元，及自98年4月28日起至清償日止按年息
    5％計算之利息部分，為有理由，應予准許；逾此之請求，
    為無理由，應予駁回。原審判命被上訴人應給付上訴人183,
    936元，及自98年4月28日起至清償日止按年息5％計算之利
    息，駁回上訴人其餘之訴。關於被上訴人應再給付3萬元，
    及自98年4月28日起至清償日止按年息5％計算之利息部分，
    原判決就此部分遽為上訴人敗訴之判決，尚有未洽，上訴人
    就此部分指摘原判決不當，求予廢棄改判，為有理由，爰由
    本院將原判決此部分廢棄改判如主文第二項所示；至於逾上
    開應准許部分，原審為上訴人敗訴之判決，並無違誤，上訴
    人此部分之上訴，即屬無理由，應予駁回。至於上訴人於本
    院所追加請求87,847元及自98年4月28日起至清償日止按年
    息5％計算之利息，有關其中51,425元及自98年11月28日起
    ，其中33,282元及自99年4月9日起，其餘3,140元及自99年4
    月21日起；均至清償日止，按年息5％計算之利息部分，為
    有理由，應予准許，逾此範圍所為請求（指法定遲延利息部
    分），為無理由，應予駁回。再按上述本件被上訴人應給付
    之部分，其訴訟利益既未逾150萬元，被上訴人就其敗訴部
    分，即不得聲明不服，是該部分於本判決宣示後即行確定，
    自無就該部分併為諭知假執行之必要，爰併予駁回上訴人有
    關假執行宣告之請求。
七、本件事證已臻明確，兩造其餘主張及攻擊或防禦方法並所提
    舉證資料，經本院斟酌後，認均不生影響本院所為上開論斷
    ，自無再予逐一審論之必要，併此敘明。
八、據上論結，本件上訴為一部有理由、一部無理由，上訴人追
    加之訴為一部有理由、一部無理，依民事訴訟法第450條、
    第449條第1項、第79條，判決如主文。
中    華    民    國    99    年    5     月    4     日
                  民事第四庭    審判長法  官    吳上康
                                      法  官    陳珍如
                                      法  官    王金龍
上為正本係照原本作成。
不得上訴。
中    華    民    國    99    年    5     月    7     日
                                      書記官    李梅菊

司法院資訊處製作；財團法人民間司法改革基金會備份。
